臺灣高等法院臺南分院刑事判決　　　　 100年度上訴字第21號
上　訴　人
即　被　告　陳海山
上列上訴人即被告因妨害性自主案件，不服臺灣臺南地方法院99
年度訴字第1301號中華民國99年11月17日第一審判決（起訴案號
：臺灣臺南地方法院檢察署99年度偵字第10991 號），提起上訴
，被告就被訴事實為有罪之陳述，經本院合議庭裁定依簡式審判
程序審理，判決如下：
    主  文
上訴駁回。
陳海山緩刑貳年，緩刑期間付保護管束，並應依執行檢察官之命
令向公庫支付新台幣拾伍萬元，及向指定之政府機關、政府機構
、行政法人、社區或其他符合公益目的之機構或團體，提供肆拾
小時之義務勞務。
    事  實
一、陳海山於民國98年12月間某日，利用電腦網路上網進入「尋
    夢園台南網友聊天室」，與14歲以上未滿16歲之A女（84年1
    月12 日生，警卷代號0000-0000，其他年籍資料詳卷）聊天
    ，期間，因A 女表示遭朋友放鴿子（被爽約棄留之意）在屏
    東，陳海山乃邀約A 女至臺南市新營區遊玩，並表示會提供
    吃住所需，經A女應允後，同日晚間A女旋偕同友人代號0000
    -0000（年籍資料詳卷、以下稱B女）一同由屏東縣搭火車抵
    達「新營火車站」後，由陳海山駕車前往車站接載A女、B女
    駛至高速公路「仁德交流道」附近下車用餐，餐後再由陳海
    山開車載同A女、B女返回新營市，並安排A女、B女投宿新營
    區圓環邊「圓環旅社」307 號房（由陳海山付費）後，陳海
    山即先行離去。數小時後，陳海山又開車至前開旅社載送A
    女、B 女一同外出購衣（由陳海山付帳），嗣返回「圓環旅
    社」時，陳海山叫B女先下車回旅社，並在車上與A女議定以
    新台幣(下同)1000 元為性交易之價格，隨後A女即進入前開
    旅社307 號房間支開B女後，陳海山旋進入該房間內與A女進
    行性交易，完事後，陳海山即交付性交易對價1000 元予A女
    ，然後自行離去，A女再聯絡B女回旅社房間過夜。之後，陳
    海山僅偶以電話與A 女聊天以及帶同A女、B女外出用餐，而
    由A女等自行負擔之後住宿費用，而A女亦與陳海山逐漸失去
    聯絡，嗣經警追查A 女等少女援交案件時，始循線查獲上情
    。
二、案經嘉義市政府警察局報請臺南地方法院檢察署檢察官偵查
    起訴。
    理  由
壹、程序方面:
    按第二審之審判，除本章有特別規定外，準用第一審審判之
    規定。另按除被告所犯為死刑、無期徒刑、最輕本刑為三年
    以上有期徒刑之罪或高等法院管轄第一審案件者外，於法院
    行準備程序進行中，被告先就被訴事實為有罪之陳述時，審
    判長得告知被告簡式審判程序之旨，並聽取當事人、代理人
    、辯護人及輔佐人之意見後，裁定進行簡式審判程序，刑事
    訴訟法第364條、第273條之1第1項分別定有明文。本件被告
    被訴兒童及少年性交易防制條例第22條第1 項與未滿16歲之
    人為性交易，而依刑法第227條第3項規定論處，乃除死刑、
    無期徒刑、最輕本刑為三年以上有期徒刑以外之罪，被告於
    本院就被訴事實為有罪之陳述，經告知簡式審判程序之旨，
    並聽取公訴人、被告之意見後，本院認為適宜進行簡式審判
    程序，依刑事訴訟法第273條之2、第159條第2項之規定，不
    適用傳聞法則有關限制證據能力之相關規定，合先敘明。
貳、實體方面:
一、訊據被告陳海山對於前開事實，於警詢、偵訊、原審及本院
    均供認不諱，並有證人A女、B女分別於警詢、偵訊之證述及
    指認犯罪嫌疑人紀錄表在卷可佐(見警卷第5 -15頁，偵卷第
    10-11頁)。本件罪證明確，被告犯行堪予認定。
二、查被告陳海山與14歲以上未滿16歲之人為性交易行為，核其
    所為，係犯兒童及少年性交易防制條例第22條第1 項與未滿
    16歲之人為性交易罪，應依刑法第227條第3項規定論處。另
    按兒童及少年福利法第70條第1 項固規定成年人故意對兒童
    及少年犯罪者，加重其刑至2分之1，惟該條項但書復明文規
    定：「但各該罪就被害人係兒童及少年已定有特別處罰規定
    者，不在此限」。查本件被害人A女係84年1月間出生，於本
    件案發時為14歲以上未滿16歲之少女，有其代號與真實姓名
    對照表（依性侵害犯罪防治法第12條第2 項規定，不得揭露
    足資識別被害人身分之資訊，因而以A 女代稱，其姓名、年
    籍及住址均詳如代號與真實姓名對照表，見警卷第16頁、原
    審卷證物袋）一份在卷可按，惟刑法第227條第3項已就被害
    人為14歲以上未滿16歲之人另設特別處罰規定，依首揭兒童
    及少年福利法第70條第1 項但書之規定，自無再依同條項前
    段規定加重處罰之餘地，併予敘明。
三、本件原審法院因被告於原審準備程序就該部分被訴事實為有
    罪之陳述，因而適用簡式審判程序，以被告罪證明確( 原審
    判決雖漏未引述兒童及少年性交易防制條例第22條第1 項之
    規定，惟原判決業依刑法第227條第3項規定論處被告罪刑，
    於判決結果並無影響)。並審酌A女尚未滿16歲，其對於性自
    主權之觀念及如何行使及維護均未臻成熟，有特別加以保護
    之必要，被告明知A 女尚未滿16歲，竟為滿足自身慾望而與
    之發生性交行為，影響其人格健全之發展，惟衡及被告與A
    女藉由網路聊天而認識，其雖與A 女發生性關係，然並未施
    用任何強暴、脅迫手段，及被告於原審審理時坦承犯行，並
    表示願賠償被害人及其家屬，惟因被害人A 女之父並無意願
    洽談和解，有原審法院99年10月15日下午4 時55分電話紀錄
    表在卷可參(見原審卷第22頁)等一切情狀，量處有期徒刑六
    月等語。本院經核原審認事用法尚無不合，量刑亦稱妥適。
四、被告上訴意旨雖以: 被告並未明知A 女為未滿16歲之人而故
    意與之為性交易云云。惟:
(一)按兒童及少年性交易防制條例第23條之罪，係以被害人年齡
    為構成要件之犯罪，【不以行為人明知被害人未滿18歲為必
    要】，其有引誘、容留、媒介、協助或以他法，使未滿18歲
    之人為性交易之不確定故意者，自應成立本罪。另按修正前
    刑法第221條第2項之準強姦罪，不以行為人明知被害人未滿
    14歲為必要，其有姦淫未滿14歲女子之不確定故意，亦應成
    立本罪，嗣為擴大保護兒童少年之健康，消弭以兒童、少年
    為性交易之對象，爰將刑法第十六章之妨害風化章修正為妨
    害性自主罪，並制定兒童及少年性交易防制條例，是有關觸
    犯兒童及少年性交易防制條例規定中有關被害人年齡之認識
    ，亦當持同一見解，始足以貫徹維護少年兒童健康( 最高法
    院88年度台上字第5221號、88年度台上字第690 號、91年度
    台上字第3597號判決參照)。
(二)查本件被告及被害人A女於警詢及偵訊中雖均供證A女自稱17
    歲，被告並不知A女實際只有14歲等語(見警卷第2、9頁，偵
    卷第7 、11頁)。惟被害人A女實際年齡僅有14歲，仍為國中
    學生之情，有其年籍對照表在卷可稽( 見警卷第16頁及原審
    卷證物袋），而被告於案發當時為36歲之成年人，其教育程
    度為專科畢業，從事倉管管理兼送貨職業，且有婚姻經驗，
    育有2 子等情，有被告年籍身分資料在卷可稽，且經被告陳
    明在卷(見警卷第1 頁，原審卷第32頁)，當具有相當社會經
    驗，對於人際往來之觀察及異性之言行、身體狀況所顯示之
    年齡及發育情形應有相當認識，被告於案發前，既有載同被
    害人A 女從事出遊、用餐、投宿、購衣等情，自有相當機會
    觀察瞭解A女之言行舉止、身材體型，以察覺A女年齡尚幼，
    應不滿16歲為是，故認被告至少應有對未滿16歲之A 女為性
    交易之不確定故意。從而，被告縱未明知被害人A 女之實際
    年齡，然其既有與未滿16歲女子為性交易之不確定故意，揆
    諸前開判決說明，即仍應成立前開罪名。況被告於本院準備
    程序就其上訴所辯不知A 女未滿16歲之語，已不復爭執，而
    為認罪之表示(見本院卷第21頁)，被告上訴意旨猶以前詞置
    辯，並無理由，應予駁回。至原審判決漏未援引兒童及少年
    性交易防制條例第22條第1 項規定部分，於判決結果並無影
    響，然仍應更正補充之，附此敘明。
五、末查，被告前未曾因故意犯罪受有期徒刑以上刑之宣告，有
    臺灣高等法院被告前案紀錄表在卷可查。被告因網路聊天結
    識被害人，復為滿足身體私慾，一時失虞致罹刑典，然其犯
    後已坦承犯行，且表示願與被害人和解，惟因被害人家長並
    無意願而未能達成和解，已如前述。足見被告對自身犯行已
    有悔意，其經此起訴、審判，當知所警惕，信無再犯之虞，
    本院認被告所宣告之刑以暫不執行為適當，併宣告緩刑二年
    ，以啟自新。復為予警惕，並斟酌被告之犯罪情節及檢察官
    、被告於本院審理中就量刑所陳述之意見(見本院卷第30頁)
    ，爰依刑法第74條第2項第4款規定，命被告向公庫支付15萬
    元；及依98年6 月10日新修正，於同年9月1日施行之刑法第
    74條第2項第5款規定，命被告應向政府機關、政府機構、行
    政法人、社區或其他符合公益目的之機構或團體提供義務勞
    務如主文所示。( 至被告究應向何公益團體、地方自治團體
    或社區提供義務勞務，屬執行之問題，應由執行檢察官斟酌
    全案情節及各公益團體、地方自治團體或社區之需求，妥為
    指定)。另被告所犯係屬刑法第91條之1所列之罪，復經依刑
    法第74條第2項第5款規定，命被告為義務勞務，已如前述，
    自應依刑法第93條第1 項第1、2款規定，併予宣告於緩刑期
    間付保護管束，俾能由觀護人予以適當督促，並發揮附條件
    緩刑制度之立意及避免短期自由刑執行所肇致之弊端，以期
    符合本件緩刑目的。此外，依刑法第74條第4 項規定，上開
    本院所命被告應向公庫支付金額部分，得為民事強制執行名
    義。另依刑法第75條之1第1項第4 款規定，被告如有違反本
    院所定前開緩刑期間命其所為之事項情節重大，足認原宣告
    之緩刑難收預期效果，而有執行刑罰之必要者，得撤銷緩刑
    之宣告，附此敘明。
據上論結，應依刑事訴訟法第368條、第364條、第273條之1第1
項，刑法第74條第1項第1款、第2項第4、5款、第93條第1項第1
、2款，判決如主文。
本案經檢察官許美女到庭執行職務。
中    華    民    國   100    年    3     月    29    日
                  刑事第六庭    審判長法  官  董武全
                                      法  官  孫玉文
                                      法  官  賴純慧
以上正本證明與原本無異。
如不服本判決應於收受送達後10日內向本院提出上訴書狀，其未
敘述上訴理由者，並得於提起上訴後10日內向本院補提理由書（
均須按他造當事人之人數附繕本）「切勿逕送上級法院」。
                                      書記官  蔡宜均
中    華    民    國   100    年    3     月    29    日

附錄法條：
兒童及少年性交易防制條例第22條第1項:
與未滿十六歲之人為性交易者，依刑法之規定處罰之。

刑法第227條第3項
對於十四歲以上未滿十六歲之男女為性交者，處七年以下有期徒
刑。